臺灣臺南地方法院交通事件裁定　　100年度交聲字第180號
移送機關　　交通部公路總局嘉義區監理所臺南監理站
異議人即
受處分人　　吳振輝
上列受處分人因違反道路交通管理處罰條例案件，對於交通部公
路總局嘉義區監理所台南監理站民國100年3月1日所為之裁決處
分（處分案號：嘉監南字第裁74-M00000000號），聲明異議，本
院裁定如下：
    主  文
原處分撤銷。
吳振輝汽車駕駛人，駕駛普通重型機器腳踏車，經測試檢定酒精
濃度超過規定標準，自民國一百年三月一日起壹年內不得考領駕
駛執照及並應參加道路交通安全講習。
    理  由
一、原處分意旨略以：異議人即受處分人吳振輝（下稱異議人）
    經警製單舉發於民國98年6月9日凌晨0時32分許，騎乘車號
    EYQ-085號輕機車，在改制前臺南縣仁德鄉○○路54之1號前
    ，因酒後駕車肇事經警當場測得其呼氣中酒精濃度高達每公
    升0.80毫克（MG /L），超過標準值為每公升0.25毫克（MG/
    L）。交通部公路總局嘉義區監理所臺南監理站（下稱移送
    機關）復以其違規事實屬實，依照道路交通管理處罰條例第
    35條第1項第1款、第24條第1項第2款（原裁決書漏載）、第
    67條第6項（原裁決書漏載第6項）之規定，裁處異議人罰鍰
    新臺幣（下同）45,000元，並自100年3月1日起1年內不得考
    領駕駛執照，並參加道路安全講習。
二、本件異議意旨略以：異議人已依檢察官之命令向指定之公益
    團體服義務勞務，基於一事不二罰之原則，為此聲明異議，
    請求撤銷原處分。
三、經查：
  (一)按汽車駕駛人飲用酒類後其吐氣所含酒精濃度超過每公升零
    點二五毫克（MG/L）者，不得駕車，道路交通安全規則第
    114條第2款定有明文。次按汽車駕駛人，駕駛汽車經測試檢
    定有酒精濃度超過規定標準之情形者，處一萬五千元以上六
    萬元以下罰鍰，並當場移置保管該汽車及吊扣其駕駛執照一
    年；因而肇事致人受傷者，並吊扣其駕駛執照二年；致人重
    傷或死亡者，吊銷其駕駛執照，並不得再考領；汽車駕駛人
    違反本條例規定，應受吊扣駕駛執照處分，於汽車駕駛人係
    無駕駛執照駕車者，在所規定最長吊扣期間內，不得考領駕
    駛執照；道路交通管理處罰條例第35條第1項第1款、第67條
    第6項定有明文。查，本件異議人對於上揭酒後駕車之事實
    ，為異議人所承認，並有台南市警察局98年6月9日南縣警交
    字第M00000000號舉發違反道路交通管理事件通知單在卷可
    憑，故異議人飲用酒類後，於上開時、地騎乘輕機車，經員
    警測試檢定有酒精濃度超過規定標準即吐氣所含酒精濃度每
    公升0.80毫克之事實，即堪認定。
  (二)又按95年2月5日生效之行政罰法第26條第1項規定：一行為
    同時觸犯刑事法律及違反行政法上義務規定者，依刑事法律
    處罰之。但其行為應處以其他種類行政罰或得沒入之物而未
    經法院宣告沒收者，亦得裁處之。究其立法目的，一行為同
    時觸犯刑事法律及違反行政法上義務規定時，由於刑罰與行
    政罰同屬對不法行為之制裁，而刑罰之懲罰作用較強，故依
    刑事法律處罰，即足資警惕時，實無一事二罰再處行政罰之
    必要，且刑事法律處罰，由法院依法定程序為之，較符合正
    當法律秩序，應予優先適用，但罰鍰以外之沒入或其他種類
    行政罰，因兼具維護公共秩序之作用，為達行政目的，行政
    機關仍得併予裁處。查：本件異議人飲用酒類，已達不能安
    全駕駛動力交通工具之程度，竟仍騎乘上開輕機車上路之事
    實，業經臺灣臺南地方法院檢察署檢察官於98年7月20日以
    98年度偵字第9845號提起公訴，並經本院於98年8月10日以
    98年度交簡字第2220號刑事簡易判決判處罰金新台幣6萬元
    確定在案，有上開起訴書及刑事簡易判決各1份附卷可參，
    。從而，異議人酒後駕車之行為同時觸犯刑法及違反行政法
    上義務，並經刑事法律處罰確定，揆諸前揭說明，應有行政
    罰法第26條第1項「一事不二罰」規定之適用。基此，受處
    分人上述酒後駕車違規之情事，其違反行政法上義務而受罰
    鍰部分，依行政罰法第26條第1項前段規定，即應依刑事法
    律處罰之，不再爰依上揭道路交通管理處罰條例等規定裁罰
    之。又異議人已支付之罰金已逾道路交通管理處罰條例第92
    條第3項所訂最低罰鍰基準規定，亦無該條例第35條第8項補
    繳罰鍰之問題。
  (五)又因異議人並無重型機車之駕駛執照，因此，移送機關乃另
    對異議人為自100年3月1日起1年內不得考領駕駛執照，並參
    加道路安全講習之處分，有移送機關100年5月10日嘉監南字
    第1000012010號函1份附卷可參，上開處分係罰鍰以外對於
    預防再犯之行政罰，乃為抑止酒後駕車之不法行為，維護道
    路交通用路權人之生命、身體之安全法益，依行政罰法第26
    條第1項但書之規定，得裁處之，異議人就此所為之異議，
    並無理由。
四、綜上所述，移送機關就異議人所為罰鍰45,000元部分之行政
    裁罰，即有未洽。至於原處分對異議人為自100年3月1日起1
    年內不得考領駕駛執照，並參加道路安全講習之處分部分，
    於法並無違誤，從而，此部分之異議並無理由。因此，自應
    由本院將原處分撤銷，並諭知如主文第2項所示之處分。
五、據上論結，依道路交通管理處罰條例第87條第2項、道路交
    通案件處理辦法第20條前段，裁定如主文。
中    華    民    國   100    年    5     月    16    日
                     交通法庭   法  官   陳淑勤
以上正本證明與原本無異。
如不服本裁定，應於送達後5日內，向本院提出抗告狀。
                                書記官   謝竣閎
中    華    民    國   100    年    5     月    16    日